【裁判字號】    92,易,263
【裁判日期】    920402
【裁判案由】    妨害兵役
【裁判全文】
臺灣臺中地方法院刑事判決                          九十二年度易字第二六三號
    公  訴  人  臺灣臺中地方法院檢察署檢察官
    被      告  甲○○
右列被告因妨害兵役案件，經檢察官聲請簡易判決處刑（聲請案號：九十一年度偵字
第二一二一七號），經本院臺中簡易庭認不宜以簡易判決處刑，簽由本院刑事庭改依
通常程序審理，判決如左：
    主  文
甲○○無罪。
    理  由
一、聲請簡易判決處刑意旨略以：被告甲○○係後備軍人，住居所原設在臺中縣霧峰
    鄉○○路一一三九號，於民國（下同）九十年間某日遷出上開住居所無故不依規
    定申報，致使臺中縣後備司令部所發指定應於九十一年七月十二日上午九時，前
    往臺中縣大雅鄉○○村○○路○段○六○號清泉岡硬漢營區報到之點閱召集令無
    法送達，因認被告涉有違反妨害兵役治罪條例第十條第三項、第一項第三款、第
    六條第二項意圖避免點閱召集罪嫌。
二、按犯罪事實應依證據認定之，無證據不得推定其犯罪事實，又不能證明被告犯罪
    者，應為無罪判決之諭知，刑事訴訟法第一百五十四條、第三百零一條第一項定
    有明文。又認定不利於被告之證據須依積極證據，苟積極證據不足為不利於被告
    事實之認定時，即應為有利被告之認定，更不必有何有利之證據，最高法院三十
    年上字第八一六號判例可資參照。
三、公訴人認被告甲○○涉有妨害兵役治罪條例第十條第三項、第一項第三款、第六
    條第二項意圖避免點閱召集罪罪行，無非以被告居住處所遷移，無故不依規定申
    報，致使臺中縣團管區司令所發之點閱召集令無法送達為其主要論據。訊據被告
    堅決否認有何避免點閱召集之意圖，辯稱：伊於國小時就已經搬離上開戶籍地址
    ，因為父母一直搬家，所以一直都沒有去遷戶籍，以前通知當兵時，伊戶籍地也
    是在臺中縣霧峰鄉○○路一一三九號這裡，那時已經沒有住在這裡，但是兵單家
    人也有收到，伊當兵是八十七年間退伍，並未有要逃避點閱召集之故意等語。經
    查：
(一)、被告為後備軍人，原住臺中縣霧峰鄉○○路一一三九號，臺中縣團管區司令部所
    發點閱召集令，係指定被告應於九十一年七月十二日前往臺中縣大雅鄉○○村○
    ○路○段○六○號清泉岡硬漢營區報到，惟因被告已未居於上開處所，被告遷出
    而未依規定申報，致該點閱召集令無法送達被告等情，有點閱召集令一份、移送
    法辦年籍表一份附卷可稽。
(二)、惟按妨害兵役治罪條例業於九十一年六月二十六日修正公布，並自同年月二十八
    日起施行，修正後之妨害兵役治罪條例第十條第一項增訂「意圖避免召集處理」
    之構成要件，同法條第三項則規定：「後備軍人犯第一項之罪，．．致使召集令
    無法送達者，以意圖避免召集論；分別依第五條．．科刑」，是其罪之構成，自
    亦以有避免召集之意圖為主觀要件甚明。顯然修正後妨害兵役治罪條例第十條第
    三項、第一項第三款之罪係屬刑事法上之目的犯，倘行為人並無避免召集處理之
    意圖，即不得遽以該罪相繩。經查：被告係於七十三年五月八日遷入臺中縣霧峰
    鄉○○路一一三九號該址，有法務部戶役政連結作業系統查詢結果一紙在卷可憑
    ，被告於八十五年五月九日入伍服役，於八十七年五月九日退伍，當時登記之住
    居地址亦為臺中縣霧峰鄉○○路一一三九號，亦有司法院戶役政電子閘門個人兵
    籍資料查料結果乙紙附卷可參。而證人即員警林文平於偵查中證稱：被告的點閱
    召集令係由其送達，其送到臺中縣霧峰鄉○○路一一三九號時，該址是租給一名
    李小姐，已經租了十一年，屋主是林李素娥，屋主是在八十年租給李小姐，屋主
    說沒有租屋給被告，也不認識被告，李小姐也說沒有見過被告，其到戶政事務所
    查過，被告住處不詳，其有留置送達，被告雖設籍該處，但沒有住在該處（見偵
    查卷第九頁）等語明確，足見被告於八十五年五月九日服役前，即確已未在戶籍
    地住居，然其當時仍能收受兵單入伍服役，其既於服役前即未在上開戶籍地址住
    居，已遷移住居所，自難認其係意圖避免點閱召集，始遷移住居所，而不依規定
    予以申報。是被告雖有未依規定申報居住處所之遷移，惟其主觀上應無避免召集
    處理之意圖，允無疑義。被告上開所辯，尚非無據。
四、綜上所述，被告之辯解應可採信，此外復查無其他積極之證據足以證明被告有何
    公訴人所指妨害兵役之犯行，既不能證明被告犯罪，爰依法為無罪判決之諭知。
據上論斷，應依刑事訴訟法第四百五十二條、第三百零一條第一項，判決如主文。
中      華      民      國      九十二      年      四    月     二     日
                                     臺灣臺中地方法院刑事第六庭
                                         法  官  劉麗瑛
右正本證明與原本無異。
如不服本判決，應於送達後十日內向本院提出上訴狀（須附繕本），上訴於臺灣高等
法院臺中分院。
                                         書記官
中      華      民      國    九十二      年      四    月     二     日


司法院資訊處製作；財團法人民間司法改革基金會備份。
